臺灣桃園地方法院民事判決　　　　　　 88年度重訴字第184號
原　　　告　甲○○
　　　　　　　　　　　　3號5.
訴訟代理人　任順律師
複代理人　　萬建樺律師
被　　　告　乙○○
　　　　　　　　　　　　2樓之.
訴訟代理人　丙○○
　　　　　　吳奎新律師
複代理人　　丁○○
上列當事人間請求清償債務事件，於民國94年10月3 日辯論終結
，本院判決如下：
    主      文
被告應給付原告新台幣肆佰參拾參萬柒仟伍佰貳拾伍元，及自民
國92年4 月18日起至清償日止，按週年利率5％計算之利息。
原告其餘之訴駁回。
訴訟費用由被告負擔。
本判決原告勝訴部分，於原告以新台幣壹佰肆拾肆萬陸仟元供擔
保後，得假執行，但被告如以新台幣肆佰參拾參萬柒仟伍佰貳拾
伍元，為原告預供擔保，得免為假執行。
原告其餘假執行之聲請駁回。
    事實及理由
壹、原告主張被告之配偶即訴外人丙○○於民國85年至86年間，
    陸續向原告借款共新台幣（下同）6,670,000 元（下稱系爭
    借款），丙○○乃簽發面額各為2,000,000 元、2,500,000
    元、1,970,000 元之本票3 張（下稱系爭本票），並先由被
    告簽名背書保證後，再由丙○○交付予原告之夫即訴外人陳
    明瀚，復經陳明瀚交予原告，被告自應依票據法第29條第1
    項、第39條、第124 條規定，負背書人之清償責任。又依被
    告陳稱：「（問：卷內之4 張本票是不是一起開的？）是一
    起開的，陳明瀚有在場，當初是原告叫我們先簽名，金額的
    部分由原告自己填。」、「票都是保證票，我們債務已還清
    ，他的票應該要還給我才對，原告再依票據請求沒有理由。
    」、「4 張本票係作保證而未取回之本票。」等語，足見被
    告主觀上係基於保證本票債務之意思而為背書，則被告應依
    票據法第124 條準用同法第61條第1 項規定，與丙○○負同
    一責任。又丙○○為擔保系爭借款債權，另邀同被告為連帶
    保證人，並以丙○○所有坐落桃園縣龍潭鄉○○○段99之22
    6 及99之227 地號土地（下稱系爭土地）設定本金3,000,00
    0 元之最高限額抵押權予原告，且由丙○○及被告於85年10
    月21日簽立之字據，及於同年10月21日簽立之承諾書，足證
    兩造就系爭借款有成立連帶保證契約，被告應負連帶保證人
    之責。而原告對丙○○之系爭借款債權確屬存在，業經台灣
    高等法院93年度重上更(一)字第45號民事判決、最高法院94年
    度台上字第181 號民事裁定確定，又原告前就系爭借款債權
    對丙○○聲請本院以88年度執字第7391號強制執行事件取償
    ，迄至92年4 月17日止，系爭借款債權之本利合計為9,103,
    844 元，已獲償4,766,31 9元，尚餘本金4,337,525 元未獲
    清償，為此原告爰依票據法上背書人責任、保證責任及連帶
    保證契約關係提起本件訴訟等語，並聲明：被告應給付原告
    4,337, 525元，及自92年4 月18日起至清償日止，按週年利
    率6 ％計算之利息。二、原告願供擔保請准宣告假執行。
貳、被告則以伊並未在系爭本票上簽名，自不負背書及保證責任
    。又原告提出之系爭最高限額抵押權設定契約書所擔保之債
    權已不存在，系爭本票均係保證票，惟保證之債務均已清償
    完畢，原告應返還系爭本票等語資為抗辯，並聲明：一、駁
    回原告之訴。二、如受不利之判決，願供擔保請准宣告免為
    假執行。
參、查本件被告之配偶丙○○簽發面額各為2,000,000 元、2,50
    0,000 元、1,970,000 元之系爭本票，並由被告於票據背面
    簽名後，由丙○○交付予原告之夫陳明瀚，再由陳明瀚交付
    原告。丙○○另邀同被告為連帶保證人，並以丙○○所有系
    爭土地設定本金3,000,000 元之最高限額抵押權予原告。而
    丙○○以伊未積欠原告債務為由，對原告另訴請求確認系爭
    本票債權不存在等事件，已先後經本院88年度重訴字第105
    號、台灣高等法院91年度重上字第37號、最高法院93年度台
    上字第555 號、台灣高等法院93年度重上更(一)字第45號民事
    判決及最高法院94年度台上字第181 號民事裁定，判決丙○
    ○全部敗訴確定，認定原告對丙○○之系爭借款債權存在。
    又原告前以系爭借款債權對丙○○聲請本院88年度執字第73
    91號強制執行事件取償，迄至92年4 月17日止，系爭借款債
    權之本利合計為9,103,844 元，扣除原告獲償4,766,319 元
    ，尚餘4,337,525 元之債權未償之事實，業據原告提出土地
    抵押權設定契約書、他項權利證明書、本院民事執行處強制
    執行金額計算書分配表各1 件、本票3 張為證，被告對於伊
    擔任丙○○積欠原告債務之連帶保證人乙節，及上開本院民
    事執行處強制執行金額計算書分配表之真正，亦均不爭執。
    雖被告否認系爭本票上簽名之真正，並辯稱：系爭抵押權所
    擔保之債務並不存在，系爭本票債務亦已清償云云。惟查被
    告於88年10月14日本院準備程序期日審理時，已自承：系爭
    本票、抵押權設定契約書及特約事項約定書上之簽名均係伊
    所簽等語，則被告嗣於本院最後言詞辯論期日始否認系爭本
    票上簽名之真正云云，顯然不實，自不可採。又查原告對丙
    ○○確有系爭借款債權，丙○○並因換回退票而簽發系爭本
    票予原告之情，亦經本院依職權調閱本院88年度重訴字第10
    5 號確認債權不存在等事件卷查對無誤，且為被告所不爭執
    ，被告復未提出丙○○或伊確實已向原告清償之證明，足認
    被告空言辯稱系爭借款債權及系爭最高限額抵押權所擔保之
    債權已不存在云云，顯屬空言，要無可採。是堪信原告就上
    開事實之主張為真實。
肆、按數人負同一債務，明示對於債權人各負全部給付之責任者
    ，為連帶債務；連帶債務之債權人，得對於債務人之全體，
    同時請求全部之給付，且連帶債務未全部履行前，全體債務
    人仍負連帶責任。民法第272 條第1 項、第273 條分別定有
    明文。是連帶保證人應與主債務人負同一清償責任，債權人
    對於主債務人就實行擔保物權受清償，或起訴請求保證人清
    償，乃得擇一行使，其對於與主債務人負同一清償責任之連
    帶保證人，亦得擇一請求。有最高法院69年台上字第1924號
    判例可資參照。經查被告既於系爭特約事項約定書上表明擔
    任丙○○對原告債務之連帶保證人，參諸系爭特約事項約定
    書第3 條記載：保證人與擔保品提供人（即丙○○）願負連
    帶清償責任，並願拋棄民法債編第24節所定保證人所得主張
    之抗辯權等語，有系爭特約事項約定書在卷可稽，足見被告
    已承諾就丙○○積欠原告之一切債務，負連帶保證責任。又
    查丙○○及被告另於85年10月18日出具收據予原告，載明：
    收到原告之夫陳明瀚交付之2,000,000 元，除開具同額本票
    以為歸還保證外，並由被告擔任連帶保證人乙節，亦有原告
    提出之借據1 件在卷可稽，被告亦自承系爭借據係伊簽名等
    語（見本院88年10月14日準備程序筆錄），足見被告同意擔
    任丙○○對原告債務之連帶保證範圍，至少為系爭特約事項
    約定書之最高限額抵押權本金及系爭借據之借款金額總和5,
    000,000 元。而經原告對丙○○聲請本院實施強制執行求償
    後，迄至92年4 月17日止，尚餘4,337,525 元之系爭借款債
    權未獲清償，已如前述，被告既為系爭借款債權之連帶保證
    人，參照前開說明，自應與丙○○連帶負同一清償責任，是
    原告主張被告應依連帶保證契約，負清償系爭借款債權餘額
    之責，自屬有據。惟原告主張被告應按週年利率6 ％計付遲
    延利息云云。然按遲延之債務，以支付金錢為標的者，債權
    人得請求依法定利率計算之遲延利息，但約定利率較高者，
    仍從其約定利率。應付利息之債務，其利率未經約定，亦無
    法律可據者，週年利率為5 ％。民法第233 條第1 項、第20
    3 條亦分別定有明文。經查原告既依連帶保證契約關係請求
    被告清償丙○○積欠之系爭借款債務，原告復未提出其與丙
    ○○或被告有約定按週年利率6 ％計算利息之證明，則原告
    請求被告給付超過按週年利率5 ％計算之遲延利息部分，顯
    然無稽。從而原告依兩造間之連帶保證契約關係，請求被告
    給付4,337,525 元，及自92年4 月18日起至清償日止，按週
    年利率5 ％計算之利息，即有理由，應予准許，其逾此部分
    之請求，則無理由，不應准許。
陸、末按原告以單一之聲明，主張數項訴訟標的，並未請求法院
    選擇其中之一裁判，亦未定有先後之順序，而係請求法院就
    各該訴訟標的同時為裁判者，為重疊訴之合併。惟就其中一
    項訴訟標的認為有理由時，法院即無需再就其餘之訴訟標的
    加以審理或論述。本件原告以同一聲明，同時依票據法上之
    背書人責任、保證責任及連帶保證契約關係，對被告提起本
    件訴訟，顯屬重疊訴之合併，然既經本院認原告依連帶保證
    契約關係請求為有理由，則原告另依票據法上之背書人責任
    及保證責任請求部分，本院即無再加以審理或於本判決論述
    之必要。
柒、兩造均陳明願供擔保請准或免為假執行之宣告，經核原告勝
    訴部分均與法律規定相符，爰分別酌定相當之擔保金額併准
    許之。另原告敗訴部分之假執行聲請即失所附麗，應併予駁
    回之。
捌、本件事證已臻明確，兩造其餘攻擊防禦方法，經核或與判決
    結果無影響，或非兩造協議之爭點，不再一一論述，併此敘
    明。
據上論結，原告之訴為一部有理由，一部無理由，依民事訴訟法
第79條、第390條第2項、第392條第2項，判決如主文。
中　　華　　民　　國　　94　　年　　10　　月　　17　　日
                  民事第三庭    法　官　林雯娟
以上正本係照原本作成
如對本判決上訴，須於判決送達後20日內向本院提出上訴狀
中　　華　　民　　國　　94　　年　　10　　月　　17　　日
                                書記官　簡維萍
